【裁判字號】    97,訴,4707
【裁判日期】    971211
【裁判案由】    偽造文書
【裁判全文】
臺灣臺中地方法院刑事判決              97年度訴字第4707號
公  訴  人  臺灣臺中地方法院檢察署檢察官
被      告  乙○○
                    （另案
上列被告因偽造文書案件，經檢察官提起公訴（九十七年度偵字
第二一二九九號），被告於準備程序就被訴事實為有罪之陳述，
本院合議庭裁定由受命法官獨任進行簡式審判程序，並予判決如
下：
    主    文
乙○○行使偽造私文書，足以生損害於公眾及他人，累犯，處有
期徒刑肆月，如易科罰金，以新臺幣壹仟元折算壹日。
如附表所示偽造之「丙○○」署押（含簽名及指印），均沒收。
    犯罪事實
一、乙○○前於民國九十三年間，曾因恐嚇取財案件，經臺灣宜
    蘭地方法院以九十三年度易字第二四二號判處有期徒刑八月
    確定，其入監執行後，甫在九十五年三月三十日因縮刑期滿
    執行完畢；詎乙○○仍不知警省悔悟，其於九十六年十二月
    十日十七時許起，在苗栗縣三義鄉某處工地，飲用維士比之
    酒類，至同日十八時三十分許飲畢後，明知自己已因飲酒而
    達於不能安全駕駛動力交通工具之程度，竟仍駕駛車牌號碼
    NO－8530號自用小客車上路，欲前往臺南尋訪友人。嗣於同
    日二十時十分許，乙○○駕車行經國道一號高速公路二一八
    公里二００公尺南向處（在彰化縣埤頭鄉境內），因行車不
    穩為警攔檢稽查，適為執勤警員發現其身上酒味甚濃，即對
    其施以酒精濃度測試，而測得其吐氣所含酒精濃度達每公升
    ０‧七七毫克（乙○○此部分醉態駕駛之公共危險犯行，另
    由臺灣彰化地方法院檢察署檢察官以九十六年度偵字第一一
    四八三號聲請簡易判決處刑，並經臺灣彰化地方法院以九十
    七年度斗交簡字第四０號判處有期徒刑三月確定。嗣後丙○
    ○逕以其為受判決人之名義，明知自己並非該酒後駕車之公
    共危險犯罪之行為人，仍於九十七年六月二日受易科罰金執
    行完畢，此是否涉犯刑法頂替罪嫌，應由檢察官另為適法之
    偵處），並發現其使用註銷之牌照行駛，且汽車檢驗逾期。
    執勤警員遂以其使用註銷之牌照行駛、檢驗逾期及酒醉駕車
    為由，分別開立如附表編號一、二所示內政部警政署國道公
    路警察局舉發違反道路交通管理事件通知單，並連同以酒測
    機器所列印出之如附表編號三所示酒精濃度測試單三紙交予
    乙○○簽名。乙○○當時因恐嚇取財案件，經臺灣臺中地方
    法院檢察署發佈通緝中，其為掩飾通緝犯之身分，竟冒用其
    友人丙○○之名義，基於偽造署押與行使偽造私文書之單一
    行為決意，接續在上開如附表編號三所示之文件上，各偽簽
    「丙○○」之署名及分別按捺指印各一枚而偽造署押，並在
    上開如附表編號一、二所示之通知單第二聯移送聯之「收受
    通知聯者簽章」欄內，皆偽簽「丙○○」之署名一枚（均同
    時複寫至第三聯存根聯上，故上開二份舉發違反道路交通管
    理事件通知單之第二聯移送聯及第三聯存根聯上均有偽造之
    「丙○○」署名各一枚），暨於通知單存根聯之「收受通知
    聯者簽章」欄左方各捺指印一枚，而偽造完成表彰由丙○○
    收受該等通知單第一聯「通知聯」，性質上屬於私文書之舉
    發違反道路交通管理事件通知單收受通知聯者簽章。乙○○
    於接續偽造前述二份舉發違反道路交通管理事件通知單收受
    通知聯者簽章後，均再持以交還交通警察，而行使偽造私文
    書，足以生損害於員警對於違反道路交通管理事件告發處罰
    與監理機關管理處罰交通違規對象之正確性，暨丙○○本人
    之名譽。
二、乙○○於當日現場處理完畢而隨員警返回內政部警政署國道
    公路警察局第三警察隊員林分隊後，復賡續上揭偽造署押與
    行使偽造私文書之單一行為決意，於同日二十時四十五分許
    起，接續在如附表編號五、七及八所示之文件上，偽造如編
    號五、七及八所示「丙○○」之署押，且在如附表編號四、
    六所示逮捕通知書與權利告知書之被通知人及被告知人欄內
    ，接續偽簽「丙○○」之署名，並捺按指印，再交予承辦警
    員而行使之，主張係由丙○○本人領受前開如附表編號四、
    六所示之逮捕通知書與權利告知書，表示已知受逮捕通知與
    權利告知之意思，均足以生損害於丙○○、警察機關對於道
    路交通違規事件管理及犯罪偵查之正確性。
三、乙○○後於九十六年十二月十一日十一時四十七分許，經警
    移送而接受臺灣彰化地方法院檢察署內勤檢察官偵訊時，又
    承繼上開偽造署押之單一行為決意，冒用丙○○之名義應訊
    ，並於訊問完畢後接續在如附表編號九所示之訊問筆錄末「
    受訊問人」欄內，偽造「丙○○」之簽名一枚，以示丙○○
    閱覽並確認筆錄內容無誤，亦足以生損害於該公共危險案件
    事後刑事偵查與審判程序之正確性及丙○○本人。嗣經警將
    乙○○捺印之指紋卡送內政部警政署刑事警察局鑑定結果，
    確認上開指印與該局檔存乙○○指紋卡之指紋相符，始進而
    查悉上情。
四、案經國道公路警察局第三警察隊報請臺灣臺中地方法院檢察
    署檢察官偵查起訴。
    理    由
一、上揭犯罪事實，業據被告乙○○於偵查及本院訊問時均坦承
    不諱，核與被害人丙○○於警詢時陳稱確遭被告冒用名義於
    前述交通違規與公共危險案件中應訊等情大致相符，並有如
    附表編號一至九所示各偽載名義之文件附卷足憑（此部分卷
    證資料之出處均詳如附表）。又如附表編號八所示指紋卡片
    中「丙○○」之指印確係由被告所捺按，亦經內政部警政署
    刑事警察局鑑定屬實，有該局九十七年七月十五日刑紋字第
    ０九七０一０五四八０號鑑驗書一份存卷可參（見警卷第一
    五頁至第一六頁），足見被告上開自白，確與客觀事實相符
    ，堪予採信。本件被告於為交通違規與酒後駕車之公共危險
    犯行後，復假冒被害人丙○○之名義應訊，自足以生損害於
    被害人丙○○及檢警機關對於道路交通違規事件管理與犯罪
    偵查之正確性無訛。綜此，本件事證至臻明確，被告犯行洵
    堪認定。
二、核被告乙○○所為：
  (一)按所謂「署押」，指於紙張或物體上簽署之姓名，或其他符
    號，其作用在表示其承認簽署文書之效力，與印文具有同一
    之作用與效力。一般人有於姓名之下再按捺指紋，或以按捺
    指紋代替簽名者，如偽造指紋亦屬偽造署押之一種；刑法上
    之偽造署押罪，係指單純偽造簽名、畫押而言，若在制式之
    書類上偽造他人簽名，已為一定意思表示，具有申請書或收
    據等類性質者，則係犯偽造文書罪（最高法院九十二年度台
    上字第四八一五號、八十五年度台非字第一四六號判決意旨
    參照）。本件被告乙○○在如附表編號一、二、四、六所示
    之文件上，偽造被害人丙○○之署名，並按捺指印，已分別
    表示被害人丙○○本人已收受員警所交付舉發違反道路交通
    管理事件通知單、逮捕通知書及權利告知書之用意，均屬偽
    造私文書；被告於完成前揭偽造私文書後，復分別持交員警
    ，而主張各該文書內容，自有行使之意思，核其此部分所為
    ，係犯刑法第二百十六條、第十條之行使偽造私文書罪。又
    被告在如附表編號三、五、七、九等文件上，偽造被害人丙
    ○○之簽名或按捺指印，僅係表示承認簽署公務員所製作之
    公文書，以擔保其憑信性；被告在如附表編號八所示之指紋
    卡片按捺指印，亦僅係用以表示其為被害人丙○○本人所捺
    印；此等文件性質均非屬私文書，是核其此部分所為，則係
    犯刑法第二百十七條之偽造署押罪。
  (二)被告乙○○冒用「丙○○」名義先後為偽造署押（如附表編
    號三、五、七、八、九所示）及偽造私文書之偽造署押（如
    附表編號一、二、四、六所示）行為，主觀上係基於單一犯
    意，客觀上亦均僅侵害一個法益，且係於密切接近之時地接
    連實施，各偽造署押行為之獨立性極為薄弱，在刑法評價上
    ，以視為數個舉動之接續施行，合為包括之一行為予以評價
    ，較為合理，是應屬接續犯。
  (三)被告乙○○在如附表所示之文件上，接續偽造「丙○○」署
    押之行為，進而偽造如附表編號一、二、四及六所示之私文
    書，再持以行使，其偽造署押為偽造私文書之部分行為，其
    偽造之低度行為為行使之高度行為所收吸，均不另論罪。
  (四)公訴意旨認被告乙○○在如附表編號三、五、七、八及九等
    文件上偽為「丙○○」之署名，或按捺自己之指印表示為「
    丙○○」本人之意，均係屬偽造私文書，參照上揭最高法院
    之見解容有誤會，亦併此敘明。
  (五)另被告乙○○有前揭犯罪事實欄所載之經有期徒刑宣告及執
    行完畢之情形，此有臺灣高等法院被告前案紀錄表在卷可按
    ，被告前受有期徒刑之執行完畢後，五年以內故意再犯本件
    有期徒刑以上之罪，構成累犯，應依刑法第四十七條第一項
    之規定予以加重其刑。
三、爰審酌被告乙○○有犯罪事實欄所載之前科紀錄，素行不佳
    ，其於本件犯罪之動機、目的僅為規避員警之查緝，竟冒用
    被害人丙○○之名義應訊，非惟使被害人丙○○承擔受刑事
    訴追之危險，且危及警察機關對於道路交通違規事件管理與
    檢警機關犯罪偵查之正確性；惟衡酌其犯後坦承一切犯行，
    犯罪後態度尚屬良好等一切情狀，量處如文所示之刑，並諭
    知易科罰金之折算標準。至被告在如附表所示文件上所偽造
    之「丙○○」簽名及指印，不問屬於犯人與否，均應依刑法
    第二百十九條之規定，併予宣告沒收。
據上論斷，應依刑事訴訟法第二百七十三條之一第一項、第二百
九十九條第一項前段、刑法第二百十六條、第二百十條、第四十
七條第一項、第四十一條第一項前段、第二百十九條，判決如主
文。
本案經檢察官甲○○到庭執行職務
中    華    民    國    97    年    12    月    11    日
                  刑事第三庭  法  官  陳思成
以上正本證明與原本無異。
如不服本判決應於收受判決後10日內向本院提出上訴書狀，並應
敘述具體理由；其未敘述上訴理由者，應於上訴期間屆滿後20日
內向本院補提理由書（均須按他造當事人之人數附繕本）「切勿
逕送上級法院」。
                              書記官  吳詩琳
中    華    民    國    97    年    12    月    11    日
附錄論罪科刑法條
刑法第二百十條
偽造、變造私文書，足以生損害於公眾或他人者，處五年以下有
期徒刑。
刑法第二百十六條
行使第二百十條至二百十五條之文書者，依偽造、變造文書或登
載不實事項或使登載不實事項之規定處斷。
附表：
 ┌──┬──────┬──────┬──────────────────┬─────┐
 │編號│  時    間  │  地    點  │        偽造之署押所在及數量        │  卷附處  │
 ├──┼──────┼──────┼──────────────────┼─────┤
 │ 一 │96年12月10日│彰化縣埤頭鄉│內政部警政署國道公路警察局公警局交字│警卷第14頁│
 │    │20時10分許  │國道一號高速│第Z00000000號舉發違反道路交通管理事 │、核交字卷│
 │    │            │公路218公里2│件通知單移送聯與存根聯合計偽造「胡能│第14頁反面│
 │    │            │00公尺南向處│德」署名2枚及按捺指印1枚            │          │
 ├──┼──────┼──────┼──────────────────┼─────┤
 │ 二 │同上        │同上        │內政部警政署國道公路警察局公警局交字│警卷第14頁│
 │    │            │            │第Z00000000號舉發違反道路交通管理事 │、核交字卷│
 │    │            │            │件通知單移送聯與存根聯合計偽造「胡能│第14頁反面│
 │    │            │            │德」署名2枚及按捺指印1枚            │          │
 ├──┼──────┼──────┼──────────────────┼─────┤
 │ 三 │同上        │同上        │酒精濃度測試單上之被測人欄偽造「胡能│警卷第13頁│
 │    │            │            │德」署名1枚及指印1枚（共3份，是合計 │、核交字卷│
 │    │            │            │簽名與指印各3枚）                   │第13頁    │
 ├──┼──────┼──────┼──────────────────┼─────┤
 │ 四 │96年12月10日│內政部警政署│逮捕通知書（通知本人）上之被通知人欄│警卷第12頁│
 │    │20時45分許  │國道公路警察│內偽造「丙○○」之署名及指印各1枚（ │、核交字卷│
 │    │            │局第三警察隊│共2份，是合計簽名與指印各2枚）      │第15頁    │
 ├──┼──────┼──────┼──────────────────┼─────┤
 │ 五 │96年12月10日│同上        │汽車駕駛人酒後生理協調平衡檢測記錄上│核交字卷第│
 │    │20時45分許  │            │之受測者（簽名捺印）欄內偽造「丙○○│14頁      │
 │    │            │            │」之署名及指印各1枚。               │          │
 ├──┼──────┼──────┼──────────────────┼─────┤
 │ 六 │96年12月10日│同上        │權利告知書之被告知人欄內偽造「丙○○│核交字卷第│
 │    │20時45分許  │            │」之署名及指印各1枚。               │15頁反面  │
 ├──┼──────┼──────┼──────────────────┼─────┤
 │ 七 │96年12月10日│同上        │內政部警政署國道公路警察局第三警察隊│警卷第4頁 │
 │    │21時47分許  │            │調查筆錄上偽造「丙○○」之署名3枚及 │至第11頁、│
 │    │            │            │指印12枚（共3份，是合計署名9枚、指印│核交字卷第│
 │    │            │            │36枚）                              │11頁至第12│
 │    │            │            │                                    │頁反面    │
 ├──┼──────┼──────┼──────────────────┼─────┤
 │ 八 │96年12月11日│同上        │指紋卡片上偽造「丙○○」之指印10枚，│核交字卷第│
 │    │某時        │            │左四指平面印、右四指平面印各4枚及左 │17頁及其反│
 │    │            │            │拇指、右拇指指印各2枚，共計22枚（起 │面        │
 │    │            │            │訴書誤為21枚）                      │          │
 ├──┼──────┼──────┼──────────────────┼─────┤
 │ 九 │96年12月11日│臺灣彰化地方│訊問筆錄受訊問人欄上偽造「丙○○」之│核交字卷第│
 │    │上午11時49分│法院檢察署內│署名1枚                             │19頁      │
 │    │            │勤偵查庭    │                                    │          │
 └──┴──────┴──────┴──────────────────┴─────┘


司法院資訊處製作；財團法人民間司法改革基金會備份。
